臺灣士林地方法院刑事判決　　　　　　　 93年度易字第485號
聲　請　人　臺灣士林地方法院檢察署檢察官
被　　　告　甲○○
上列被告因傷害案件，經檢察官聲請簡易判決處刑（92年度調偵
字第309 號），本院士林簡易庭認不宜以簡易判決處刑，移由本
院刑事庭改依通常程序審理判決如下：
    主  文
甲○○傷害人之身體，處罰金陸仟元，如易服勞役以佰元折算
壹日。
    事  實
一、乙○○（另行審結）於民國92年1 月31日凌晨零時50分許，
    駕駛車牌號碼車號BW-1782 號營業小客車，在臺北市○○區
    ○○路1 段48巷附近，搭載業已酒醉之乘客甲○○及其友人
    周次郎，欲前往臺北縣汐止市，途經東湖圓環時，因甲○○
    指責乙○○有捷徑不走，並要求乙○○返回原上車地點（即
    臺北市○○區○○路1 段48巷），乙○○旋即駕駛前開車輛
    回到臺北市○○區○○路1 段147 號前停車，要求甲○○等
    二人下車，周次郎交付車資新台幣（下同）200 元予乙○○
    後，即下車逕自攔搭他部計程車離去，甲○○遲未下車，乙
    ○○遂與甲○○發生口角，甲○○竟基於傷害之犯意，自後
    座揮出一巴掌打向乙○○臉部，致乙○○所戴眼鏡掉落車後
    座，乙○○心有不甘，竟下車將甲○○拖出車外，二人因而
    扭打在地，嗣因甲○○欲持磚塊攻擊，乙○○即自車內取出
    柺杖鎖毆打甲○○頭部，致甲○○受有頭皮撕裂傷6 公分、
    臉部撕裂傷6 公分之傷害；乙○○則受有左前臂擦傷6 ×2
    二公分、左手腕挫傷0.5 公分×0.7 公分之傷害。
二、案經甲○○、乙○○訴由臺北市政府警察局內湖分局報請臺
    灣士林地方法院檢察署檢察官偵查聲請簡易判決處刑。
    理  由
一、訊據被告甲○○固承認於上述時間、地點與被告乙○○發生
    口角爭執，惟矢口否認有何傷害之犯行，辯稱：當時我的朋
    友下車後，因我坐在左後座，下車動作較慢，被告乙○○即
    繞至右後車門將我拉出來，我以為他要打我，雙方互相拉扯
    ，被告乙○○並持柺杖鎖敲打我的頭，之後我就不省人事了
    ，醒來時已在臺北市立忠孝醫院，我並無出手毆打被告乙○
    ○，事發地點亦無任何磚塊云云。然查：
  (一)上開被告甲○○傷害乙○○之事實，業據告訴人即被告乙○
    ○於警訊、偵查中指訴綦詳（參見92年度偵字第3554號偵查
    卷第9 至12頁、92年度調偵字第10至11頁），而乙○○經傳
    喚不到庭，且被告甲○○並不爭執上開言詞陳述之證據能力
    ，本院審酌該言詞陳述做成時之情況，且為證明犯罪事實之
    存否所必要，依刑事訴訟法第159 條之3 第3 款、第159 條
    之5 第1 項，上開陳述自得為證據。又乙○○確實因此受有
    如事實欄所載之傷勢，亦有三軍總醫院附設民眾診療服務處
    92年1 月31日住診字第731403號診斷證明書（甲種）1 份附
    卷足參，事證明確。
  (二)又被告甲○○自承：「‧‧‧他（按指被告乙○○）手臂上
    的傷應是被抓傷，‧‧‧」（見本院93年8 月3 日準備程序
    筆錄）等語，復供稱：「我沒有打乙○○。是他要將我拖下
    車，在拉扯間受傷。‧‧‧可能拉扯間，指甲去傷到他，我
    有用手去撥他。‧‧‧」（見本院94年1 月25日審判筆錄）
    ，足認雙方確實有互相拉扯，參酌被告乙○○所受前述傷害
    ，與被告乙○○指述被告甲○○與之扭打情節所能造成之傷
    勢相符，況被告甲○○自承與被告乙○○並不認識，復無仇
    怨，倘非甲○○本身有肢體之挑釁或反擊之互毆行為，殊難
    想像被告乙○○之傷勢從何而來，故被告甲○○所辯其並未
    出手云云，顯不足採。
  (三)按正當防衛係對於現在不法之侵害防衛自己或他人之權利者
    而言，如雙方口角互毆彼此成傷，不能證明何方先行侵害，
    自不得主張正當防衛。易言之，彼此互毆，又必以一方初無
    傷人之行為，因排除對方不法之侵害而加以還擊，始得以正
    當防衛論。故侵害已過去後之報復行為，與無從分別何方為
    不法侵害之互毆行為，均不得主張防衛權，最高法院分別著
    有17年度上字第686 號判例、83年度台上字第4299號判決闡
    明其旨。被告甲○○既承認與被告乙○○互相拉扯，即屬互
    毆行為，亦非因排除對方不法之侵害而還擊，均無主張正當
    防衛行為之可言，附此敘明。
  (四)綜上所述，被告甲○○所辯不可採，本件事證已臻明確，其
    犯行洵堪認定，應依法論科。
二、核被告甲○○所為，係犯刑法第277 條第1 項之傷害罪。爰
    審酌被告甲○○之生活狀況、智識程度，因酒後一時氣憤而
    出手互毆成傷之動機、刺激，及被告乙○○傷勢尚屬輕微，
    所生危害非鉅，而被告甲○○所受傷害之程度較重，及犯罪
    後猶飾詞圖卸尚無悔意，迄今雙方尚未達成民事和解等一切
    情狀，量處如主文所示之刑，並諭知易服勞役之折算標準，
    以示懲儆。
三、被告乙○○通緝中，嗣緝獲後，另行審結。
據上論斷，應依刑事訴訟法第452 條、第299 條第1 項前段，刑
法第277 條第1 項、第42條第2 項，罰金罰鍰提高標準條例第1
條前段、第2 條，判決如主文。
本案經檢察官簡志龍到庭執行職務
中　　華　　民　　國　　94　　年　　2 　　月　　5 　　日
                  刑事第五庭審判長法　官  洪英花
                                  法  官  彭洪媛
                                  法  官  李昆霖
以上正本證明與原本無異。
如不服本判決，應於判決送達後10日內，向本院提出上訴狀。
                                  書記官  陳佳伶
中　　華　　民　　國　　94　　年　　2 　　月　　5 　　日
附錄本案論罪科刑法條之依據：
刑法第277條第1項
傷害人之身體或健康者，處3 年以下有期徒刑、拘役或1000元以
下罰金。
